【裁判字號】    95,交聲,278
【裁判日期】    950710
【裁判案由】    交管條例聲異
【裁判全文】
臺灣板橋地方法院交通事件裁定         95年度交聲字第278號
原處分機關  交通部公路總局臺北區監理所
異  議  人  甲○○
上列異議人因違反道路交通管理處罰條例事件，對於交通部公路
總局臺北區監理所中華民國９５年２月１３日所為之處分〔原處
分案號：北監營裁字裁４０－Ｃ00000000號〕，聲明異
議，本院裁定如下：
    主  文
原處分撤銷。
甲○○駕車行經有燈光號誌管制之交岔路口闖紅燈，處罰鍰新臺
幣伍仟肆佰元，並記違規點數參點。
    理  由
壹、本件原處分機關係以異議人駕駛牌照號碼７７５－ＭＢ號營
    業一般小客車，於民國〔下同〕９４年１１月５日１２時３
    ０分許，在臺北縣縣民大道處，有「駕車行經燈光號誌管制
    之交岔路口闖紅燈」之舉發違規事實，乃依道路交通管理處
    罰條例第５３條，裁決〔一〕「罰鍰新臺幣伍仟肆佰元整，
    並依第６３條第１項記違規點數３點，罰鍰限於９５年３月
    １５日前繳納」、「上開罰鍰逾期不繳納之處分：〔一〕自
    ９５年３月１６日起，加倍罰緩為新臺幣壹萬零捌佰元整，
    並限於９５年３月３０日前繳送。〔二〕加倍罰緩於９５年
    ３月３０日前繳納，逾期仍不繳納者，依法移送強制執行。
    」；異議人則以：伊之前曾在車站與該名執勤員警發生口角
    ，警員欲挾怨報復。案發當時欲加速通過新府路口，但因號
    誌為紅燈，無法穿越路口，而緊急煞車停於機車待轉區，應
    為停車越線，惟遭員警攔停且叫伊迴正，隨即以闖紅燈為由
    開單，如此欺負善良百姓，爰據之聲明異議。
貳、查：
  一、按汽車駕駛人，行經有燈光號誌管制之交岔路口闖紅燈者
      ，處新臺幣壹仟捌佰元以上伍仟肆佰元以下罰鍰，道路交
      通管理處罰條例第５３條定有明文。又汽車駕駛人違反同
      條例第５３條規定者，除依原條款處罰鍰外，並予記違規
      點數３點，復為同條例第６３條第１項第３款明定。次按
      ，對於違反道路交通管理處罰條例之行為，當場舉發者，
      應填記駕駛人或行為人姓名、性別、出生年月日、地址、
      身分證統一號碼及車主姓名、地址、車牌號碼、車輛種類
      。被查獲之駕駛人或行為人為受處分人時，應將該通知單
      填記後交付該行為人簽名或蓋章收受之；拒絕簽章者，並
      記明其事由，視為已收受，亦有違反道路交通管理事件統
      一裁罰基準及處理細則第１１條第１項第１款可據。
  二、查，異議人上揭違規行為，業經證人即本件舉發員警乙○
      ○於本院訊問時證稱：「我是根據他在縣民、新府路口的
      違規事實開單。」、「當天照片有３張，第１、２張是違
      規地，第３張是攔停地，．．．」、「．．．照片均有顯
      示時間，地點是縣民大道、新府路口違規處，攔停處是文
      化、新府路口，」〔參見本院９５年５月８日訊問筆錄〕
      ；再查證人乙○○庭呈之違規採證照片３張。第１張照片
      顯示異議人駕駛牌照號碼７７５－ＭＢ號營業一般小客車
      ，於新府路口號誌燈為紅燈時，經該路口之機車待轉區，
      照片右下角顯示拍攝時間為案發之際即５日１２時２７分
      。第２張照片顯示異議人之車輛在上述同一路口仍為紅燈
      ，未見亮起右轉箭頭指示之綠燈時，逕行右轉，照片右下
      角顯示拍攝時間亦為案發之際即５日１２時２７分。第３
      張則為異議人車輛遭攔停於路邊，從車輛正面所拍攝，照
      片右下角顯示拍攝時間為案發之際即５日１２時３５分。
      核與證人乙○○結證情節同旨，證人乙○○結證上情自可
      採信。凡此情節，已見異議人確有本件違規事實；異議人
      雖執前情聲明異議，惟未提出積極確切之事證供調查審認
      ，自難遽信。從而，本院認異議人確有上開之違規事實。
參、原處分機關據前開違規事實裁決處分異議人如前，固非無見
    。惟按「汽車所有人、駕駛人違反道路交通管理，經主管機
    關裁決後逾１５日未向管轄地方法院聲明異議，或其聲明異
    議經法院裁定確定，而不依裁決或裁定繳納罰鍰或不繳送汽
    車牌照、駕駛執照者，依左列規定處理之：一、經處分吊銷
    汽車牌照或駕駛執照者，由公路主管機關逕行註銷。二、經
    處分吊扣汽車牌照或駕駛執照者，按其吊扣期間加倍處分；
    仍不依限期繳送汽車牌照或駕駛執照者，吊銷其汽車牌照或
    駕駛執照。三、罰鍰不繳者，按其罰鍰數額，易處吊扣汽車
    牌照或駕駛執照一個月至三個月；不依期限繳送汽車牌照或
    駕駛執照者，吊銷其汽車牌照或駕駛執照。」，為道路交通
    管理處罰條例第６５條第１項明定。析索立法意旨，係指原
    處分於「確定」後始有執行力。乃原處分機關裁決如前，竟
    於『９５年２月１３日』，逕自裁決受處分人「罰鍰限於９
    ５年３月１５日前繳納」、「上開罰鍰逾期不繳納之處分：
    〔一〕自９５年３月１６日起，加倍罰緩為新臺幣壹萬捌百
    元整，並限於９５年３月３０日前繳送。〔二〕加倍罰緩於
    ９５年３月３０日前繳納，逾期仍不繳納者，依法移送強制
    執行。」。以上列處分礙及憲法保障之受處分人依法爭訟之
    權，核非適法。又異議人於案發時、地，確有『駕車行經燈
    光號誌管制之交岔路口闖紅燈』之舉發違規事實，業見前述
    ，異議人執前情聲明異議，非有理由，惟原處分既有可議，
    自應由本院將原處分撤銷，另為適法之處分，如主文。
據上論結，應依道路交通案件處理辦法第２０條前段，道路交通
管理處罰條例第５３條、第６３條第１項第３款，裁決如主文。
中    華    民    國    95    年    7     月    10    日
                  交通法庭    法  官    陳福來
以上正本證明與原本無異。
如不服本裁定應於送達後5日內向本院提出抗告狀。
                              書記官    林兆嘉
中    華    民    國    95    年    7     月    10    日


司法院資訊處製作；財團法人民間司法改革基金會備份。
